臺灣高等法院臺中分院刑事判決　　　　　　　　　　九十三年度上訴字第一六七號
　　上　訴　人
　　即　被　告　甲　○
　　指定辯護人　本院公設辯護人丙○○
右上訴人因公共危險案件，不服臺灣彰化地方法院九十二年度訴字第八一二號中華民
國九十二年十一月十一日第一審判決（起訴案號：臺灣彰化地方法院檢察署九十二年
度偵字第三一二七號），提起上訴，本院判決如左：
    主      文
上訴駁回。
    事      實
一、甲○素因患有眼部及腿部疾病致身體及精神狀況欠佳，復因氣憤其子均未參與清
    明祭祖掃墓，明知位於彰化縣花壇鄉○○村○○路○段二０九號房屋，為供其與
    家人居住使用之住宅，竟基於放火燒燬現供人使用住宅之犯意，於九十二年四月
    五日十八時三十餘分許，先至上開房屋二樓，接續開啟分別置於二樓浴廁外、二
    樓南側臥房門外之二桶瓦斯桶之開關，釋出瓦斯氣體，進而以其所有之打火機點
    燃靠近二樓南側臥房門外瓦斯桶釋出之氣體後，下樓躺於一樓客廳沙發上，火勢
  隨瓦斯氣體擴散繼續延燒該房屋二樓內其他物品，繼而發生爆炸聲響及冒出濃煙
    ，驚動住於隔鄰之李朝順外出察看，見狀乃速以電話報請消防隊前來滅火，旋由
    彰化縣消防局第一大隊花壇分隊出動水箱消防車前往搶救，抵達時，火勢由二樓
    房間及神明廳竄出，消防人員陳國興救出精神欠佳、躺於一樓沙發上之甲○，幸
    因消防人員搶救迅速，火勢於十分鐘內即被控制而未再繼續延燒，並於同日十八
    時五十九分許撲滅，雖致該房屋二樓之裝潢牆面、衣櫃、彈簧床均被燒燬，牆壁
    均遭燻黑，惟建築物之主要結構僅輕微受損，未遭燒燬而未遂。嗣經警於甲○所
    著衣物口袋中扣得其所有供本件點火引燃瓦斯之打火機一個。
二、案經彰化縣警察局彰化分局報請臺灣彰化地方法院檢察署檢察官偵查起訴。
    理      由
一、訊據被告甲○否認有何右揭放火燒燬現供人使用之住宅未遂之犯行，辯稱：伊當
    時在家喝酒，酒後頭暈就躺在沙發上睡覺，並無放火行為，係伊姪子李朝順偷用
    伊之水、電，伊將其竊用水電所接之電線拔掉，其為了報復伊而叫人放火燒房子
    ，再誣陷伊的云云。
二、經查：
  １右揭犯罪事實，業據被告於偵查中供稱「．．．（瓦斯桶）可能是我喝的茫茫跑
    去開的。」、「（打火機）是警察在我口袋內拿的。」（偵查卷第七頁）等情不
    諱，並據證人即報請消防隊滅火之李朝順於偵查中及原審訊問時證述曾多次聽過
    被告揚言欲將住宅燒掉、被告之子李正雄於案發之日有向其母告知被告欲放火燒
    房子等情（偵查卷第十五頁、原審卷第四十頁至第四十二頁），核與證人即被告
    之子李正雄於偵查中證稱於案發當日曾與被告發生爭吵，被告確有揚言要將房屋
    燒掉等語相符（偵查卷第十六頁），顯見被告平日即有放火燒燬其住宅之念頭；
    證人即消防隊員陳國興於原審審理時亦證稱係其將被告自一樓客廳沙發背出屋外
    ，二樓有二個瓦斯桶開啟並釋出瓦斯氣體，其中置放於南側臥房門外之瓦斯桶著
    火等情綦詳（原審卷第六五頁至六九頁），復有彰化縣消防局火災原因調查報告
    書、火災現場平面及物品配置圖及照片附卷可稽，及被告所有之打火機一個扣案
    可資佐證。
  ２被告係住於前揭住宅之一樓，被告之子李正雄則住於二樓，且李正雄於案發當日
    與被告吵架，此已據證人李正雄於偵查中證述明確，則本件被告因氣憤其子而故
    意選擇其子所居住使用之住處二樓所置放之瓦斯桶點火，實難謂與常理有何相悖
    之處，且被告雖提出其住處一樓房屋及屋上水塔等照片五張、八十三年至九十二
    年台灣電力公司繳費收據，及八十五年至九十二年台灣自來水公司收費收據為證
    ，惟均無從據以認定本件放火者為李朝順，是被告辯稱如係其欲放火燒房子，在
    一樓就可以，不必上二樓，及本件係伊姪子李朝順偷用伊之水、電，伊將其竊用
    水電所接之電線拔掉，其為報復伊而叫人放火燒房子，再誣陷伊云云，所辯尚非
    可採；至開啟瓦斯桶之開關，於桶內瓦斯甫逸出微量時，即予點燃，隨後逸出之
    瓦斯亦將隨即燃燒為火焰，自未必發生爆炸，或燒到被告，被告所辯稱倘上開瓦
    斯桶係其所點燃，逸出瓦斯桶何以其行動不便卻未被燒及云云，所辯亦不足採信
    ，且其於偵查中已供述扣案打火機係警察自其口袋內所拿出語，應可推定為其所
    有，其於本院審理中空言否認為其所有，亦無可採，本件事證明確，被告犯行堪
    以認定。
二、核被告甲○所為，係犯刑法第一百七十三條第三項、第一項之放火燒燬現供人使
    用之住宅未遂罪。被告右揭縱火燒現供人使用之住宅，未達燒燬之程度，為未遂
    犯，爰依刑法第二十六條前段之規定，減輕其刑。又刑法第一百七十三條第一項
    放火燒燬現有人使用之住宅罪，其直接被害法益，為一般社會之公共安全，雖同
    時侵害私人之財產法益，但仍以保護社會法益為重，況放火行為原含有毀損性質
    ，而放火燒燬現供人使用之住宅罪，自係指供人居住房屋之整體而言，應包括牆
    垣及該住宅內所有設備、家具、日常生活上之一切用品；故一個放火行為，若同
    時燒燬住宅內與該住宅內所有其他物品，無論該其他物品為他人所有或自己所有
    ，與同時燒燬數犯罪客體者之情形不同，均不另成立刑法第一百七十五條第一項
    或第二項放火燒燬住宅以外他人或自己所有物罪（最高法院七十九年台上字第一
    四七一號判例參照）；是被告以一放火行為同時燒燬前開現供人使用之住宅二樓
    內之衣櫃、彈簧床等物，仍僅成立刑法第一百七十三條第三項、第一項之放火燒
    燬現供人使用之住宅未遂罪，附此敘明。又被告時年七十二歲，業已年邁，行動
    不便，且罹患眼疾，導致身體及精神狀況均欠佳，復因於清明節未見其子參與掃
    墓祭祖，不知慎終追遠，一時氣憤而萌生縱火欲燒燬現供其個人與其子使用居住
    之住宅，其犯罪情狀，顯可憫恕，爰依刑法第五十九條之規定，酌量減輕其刑，
    並予宣告緩刑四年，就扣案打火機一個，併予宣告沒收。
三、原審以被告犯行明確，依刑法第一百七十三條第一項、第三項、第二十六條前段
    、第五十九條、第七十四條第一款、第三十八條第一項第二款之規定，並審酌被
    告之智識程度、品行、生活狀況、犯罪動機、目的、手段及犯後態度等一切情狀
    ，量處被告有期徒刑一年十月，復查被告雖曾於七十一年間因毀損罪，經法院判
    處有期徒刑六月，緩刑二年確定，嗣緩刑業已期滿未經撤銷，其刑之宣告依法已
    失其效力，其後亦未曾再受有期徒刑以上刑之宣告，此有臺灣彰化地方法院檢察
    署刑案資料查註紀錄表及臺灣高等法院被告全國前案紀錄表各一份在卷可稽，其
    因一時氣憤致罹刑章，經此教訓後，應知警惕而無再犯之虞，認為所宣告之刑，
    以暫不執行為適當，應予宣告緩刑，以勵自新。並就扣案之打火機一個，係被告
    所有，且為供犯本件之罪所用之物，業據被告於偵查中供明在卷，併依刑法第三
    十八條第一項第二款之規定，併予宣告沒收。其認事用法及量刑均無不合，被告
    上訴意旨以否認犯罪指摘原判決不當，為無理由，應予駁回。
據上論結，應依刑事訴訟法第三百六十八條，判決如主文。
本案經檢察官乙○○到庭執行職務。
中      華      民      國      九十三      年      三    月    十八    日
                                    臺灣高等法院臺中分院刑事第十庭
                                          審判長法  官  林  照  明
                                                法  官  王      銘
                                                法  官  林  清  鈞
右正本證明與原本無異。
如不服本判決應於收受送達後十日內向本院提出上訴書狀，其未敘述上訴之理由者並
得於提起上訴後十日內向本院補提理由書（均須按他造當事人之人數附繕本）。
                                                書記官  許  哲  禎
中      華      民      國      九十三   年       三      月   二十三   日
                                                                        Ｉ
